臺灣橋頭地方法院刑事裁定　
111年度聲字第652號
聲明異議人
即  受刑人  鄭哲淳




上列聲明異議人即受刑人因對於檢察官執行之指揮（臺灣橋頭地
方檢察署111年度執字第2119號）聲明異議，本院裁定如下：
    主  文
聲明異議駁回。
    理  由
一、聲明異議意旨略以：聲明異議人即受刑人鄭哲淳（下稱異議
    人）因犯不能安全駕駛動力交通工具罪，經臺灣橋頭地方檢
    察署（下稱橋頭地檢署）檢察官以111年度執字第2119號執
    行，並經檢察官為不得易科罰金之處分。然異議人之配偶黃
    寶花罹患腎臟疾病、糖尿病、高血壓等病症，又感染新冠肺
    炎，已送醫接受治療，亟需異議人照顧，爰依法聲明異議，
    請求准許異議人易科罰金並分期付款等語。
二、按受刑人或其法定代理人或配偶，以檢察官執行之指揮為不
    當者，得向諭知該裁判之法院聲明異議；法院應就異議之聲
    明裁定之，刑事訴訟法第484條、第486條分別定有明文。次
    按，犯最重本刑為5年以下有期徒刑以下之刑之罪，而受6月
    以下有期徒刑或拘役之宣告者，得以1千元、2千元或3千元
    折算1日，易科罰金。但易科罰金，難收矯正之效或難以維
    持法秩序者，不在此限。刑法第41條第1項定有明文。且上
    開法條所稱「難收矯正之效」及「難以維持法秩序」，均屬
    不確定法律概念，此乃立法者賦予執行者能依具體個案，考
    量犯罪所造成法秩序等公益之危害大小、施以自由刑，避免
    受刑人再犯之效果高低等因素，據以審酌得否准予易科罰金
    或易服社會勞動，亦即執行者所為關於自由刑一般預防（維
    持法秩序）與特別預防（有效矯治受刑人使其回歸社會）目
    的之衡平裁量，非謂僅因受刑人個人家庭、生活處遇值得同
    情即應予以准許；且法律賦予執行檢察官此項裁量權，僅在
    發生違法裁量或有裁量瑕疵時，法院始有介入審查之必要。
    倘執行檢察官於執行處分時，已具體說明不准易科罰金或易
    服社會勞動之理由，且未有逾越法律授權或審認與裁量要件
    無合理關連之事實等情事，自不得遽謂執行檢察官之執行指
    揮為不當（最高法院100年度台抗字第646號、101年度台抗
    字第363號裁定意旨可資參照）。申言之，易科罰金應否採
    行，要屬刑罰之執行技術問題，是否准予易科罰金，立法權
    已賦予執行檢察官裁量之權，故司法權應予適當之尊重；因
    此，非謂一旦經法院判決為「得易科罰金」之刑者，執行檢
    察官即須准予易科罰金；倘執行檢察官於執行時，已依據個
    案具體事由而為不准易科罰金之處分，且未有逾越法律授權
    或專斷等濫用權力之情事，自不得遽謂執行檢察官之執行指
    揮為不當。
三、經查：
　㈠異議人因公共危險案件，經本院以111年度交簡字第514號判
    決判處不能安全駕駛動力交通工具罪，處有期徒刑4月，併
    科罰金新臺幣25,000元確定。嗣經橋頭地檢署執行，而執行
    檢察官不准易科罰金之理由略以：歷年酒駕3犯以上，且酒
    測值逾0.55，如不入監執行，顯有難收矯治之效。另不准易
    服社會勞動之審查理由則勾選記載：3犯以上且每犯皆因故
    意犯罪而受有期徒刑宣告之累犯、有不執行所宣告之刑，難
    收矯正之效或難以維持法秩序之其他事由者等情，業經本院
    依職權調取橋頭地檢署111年度執字第2119號執行卷宗核閱
    無訛，並有易科罰金案件初核表及得易服社會勞動案件審查
    表在卷可稽，足認檢察官於指揮命令中，已具體敘明本於職
    權不准異議人易科罰金或易服社會勞動之理由。
　㈡查異議人近年酒駕犯行之時間為民國108年1月12日、酒測值
    為吐氣所含酒精濃度每公升0.78毫克；109年3月8日、酒測
    值為吐氣所含酒精濃度每公升0.74毫克；111年1月2日（即
    本案）、酒測值為吐氣所含酒精濃度每公升0.65毫克，有相
    關之聲請簡易判決處刑書、刑事判決書在卷可佐。可見異議
    人於5年內已3次為酒駕犯行，且各次經測得吐氣所含酒精濃
    度均超過每公升0.55毫克，故執行檢察官以前揭理由認異議
    人若未執行所宣告之刑，難收矯正之效或難以維持法秩序，
    故不准異議人易科罰金或易服社會勞動，可認已善盡其刑罰
    執行之職權，復充分審酌異議人之各項事由而為應否易科罰
    金或易服社會勞動之認定。
　㈢且本院審酌異議人已屬5年內3犯不能安全駕駛動力交通工具
    罪，前次酒駕犯行甫於109年6月30日因易科罰金執行完畢，
    然異議人竟未能改過自新，又再犯下本案酒駕犯行，顯見異
    議人確實存有僥倖之心，是本件若准予易科罰金或易服社會
    勞動，已無法收警惕之效果，上開刑法條文對於酒駕行為課
    以刑罰所欲建構之法秩序亦難以維持，申言之，異議人既未
    能記取之前教訓，屢次重蹈覆轍，足證其漠視國家法令之禁
    制規定，其守法意識與觀念堪認淡薄，尤罔顧公眾往來之交
    通安全，對於其自身及廣大用路民眾構成潛在威脅，堪信本
    件如准予易科罰金或易服社會勞動，顯無從收矯治之效，復
    難以維持法秩序。從而，本件執行檢察官既已實質上審核異
    議人是否准予易科罰金或易服社會勞動之情形，復具體說明
    不予准許之理由，可認執行檢察官本件不准異議人易科罰金
    或易服社會勞動之執行命令，應已妥適行使法律所賦予指揮
    刑事案件執行之裁量權，且無逾越法律授權或審認與裁量要
    件無合理關連之事實等情事，因此，難認有何執行指揮不當
    之情形。
　㈣此外，刑法第41條第1項於94年2月2日修法公布後已刪除「因
    身體、教育、職業、家庭之關係或其他正當事由，執行顯有
    困難」之規定，故此項要件已非執行檢察官於決定是否准予
    易科罰金、易服社會勞動時所應斟酌審查之法定事由，是關
    於異議人之家庭等因素，與檢察官就是否准予易科罰金、易
    服社會勞動，有無「確因不執行所宣告之刑，難收矯正之效
    ，或難以維持法秩序」之情況，並無必然關聯，該等事由僅
    係綜合審酌之事項，如異議人確有難收矯正之效或難以維持
    法秩序之情事，自無庸審酌其是否因家庭等事由致執行顯有
    困難，若檢察官未濫用權限，自不得執此任意指摘為違法，
    是異議人陳稱其因配偶罹患疾病，需人照料等情，與執行檢
    察官上開指揮執行之認定尚無必然關聯。
四、綜上所述，本件執行檢察官於指揮執行時已充分審查相關因
    素而認不准易科罰金或易服社會勞動，方能收刑罰矯正之效
    及維持法秩序之功能，此執行命令經核未有何逾越法律授權
    或濫用權力之情事，是聲明異議意旨以前詞指摘執行檢察官
    否准本件易科罰金之指揮不當，核屬無據，故本件聲明異議
    ，為無理由，應予駁回。
據上論斷，應依刑事訴訟法第486條，裁定如主文。
中　　華　　民　　國　　111 　年　　6 　　月　　29　　日
                  刑事第二庭  法　官  李怡靜
以上正本證明與原本無異。
如不服本裁定，應於送達後5日內，向本院提出抗告狀。
中　　華　　民　　國　　111 　年　　6 　　月　　29　　日
                              書記官  楊芷心